臺灣臺中地方法院刑事判決
110年度訴字第1594號
公  訴  人  臺灣臺中地方檢察署檢察官
被      告  李健生


上列被告因違反護照條例案件，經檢察官提起公訴（110年度偵
字第19337號），被告於本院準備程序中為有罪之陳述，經本院
合議庭評議後裁定由受命法官獨任改行簡式審判程序審理，本院
判決如下：
    主    文
甲○○犯買賣護照罪，累犯，處有期徒刑壹年壹月。未扣案之犯罪
所得新臺幣叁仟元，沒收之，於全部或一部不能沒收或不宜執行
沒收時，追徵其價額。
    事實及理由
一、本案犯罪事實及證據，除證據部分補充被告甲○○於本院準備
    程序、審理時之自白（見本院卷第32頁、第38頁），餘均引
    用檢察官起訴書（如附件）之記載。　　
二、論罪科刑之理由：
(一)按護照條例於104年6月10日修正，並自105年1月1日施行，
    觀諸本次第29條修法之立法理由謂：「……二、護照係政府發
    給國民持用赴國外旅行之重要國籍及身分證明文件，由於偽
    造、變造護照、買賣護照等不法行為涉及人口販運、偷渡等
    國際性跨國犯罪，已為全球性議題，各國多予以重罰，如加
    拿大處以14年以下徒刑、美國處以10年以下徒刑及25萬美元
    罰金、澳大利亞及紐西蘭處以10年以下徒刑、日本對以營利
    為目的之護照犯罪處以7年以下徒刑或科或併科5百萬日圓以
    下罰金。爰本章有關護照犯罪罰則，參考以上國家之立法例
    ，予以嚴懲，爰明定犯本條之罪者，處1年以上7年以下有期
    徒刑，得併科新臺幣70萬元以下罰金之規定，以收嚇阻之效
    。三、實務上迭有民眾為圖厚利，任意將所持護照出售、抵
    充債務，事後再以債權人行蹤不明，護照無法追索為由申請
    護照，或不法之徒為供冒名使用而價購護照或以護照抵充債
    權等情事，上述不法行為多為人口販運、偷渡等犯罪之前行
    為，不僅損及我護照公信力，亦影響各國國境安全。爰為遏
    止該不法行為，增訂第1款及第2款規定。」顯見修正後護照
    條例第29條第1款規定之買賣護照行為，乃針對以營利為目
    的之護照犯罪加重其處罰，其行為態樣包括意圖營利為供 
    冒名使用而買入護照或賣出護照之行為，而與同條例第31條
    第1 款將護照交付他人以供他人冒名使用罪所保護之法益同
    一，故立法者訂定此量刑性質之規定，目的非在確立新的法
    益侵害類型，而是調整既有的基本法益侵害類型之法定刑，
    行為人只有一次侵害法益之事實，是出賣護照罪與將護照交
    付他人以供他人冒名使用罪間，應屬法條競合之關係，應逕
    依護照條例第29條第1 款之規定論處，不再論以同條例第31
    條第1款之罪，合先說明。是核被告所為，係犯護照條例第2
    9條第1款之買賣護照罪。
(二)被告前因違反毒品危害防制條例案件，經本院以101年度訴
    字第2643號判決判處應執行有期徒刑5年2月確定，經入監執
    行，於民國105年6月16日假釋付保護管束出監，於106年9月
    30日假釋未被撤銷，視為執行完畢等情，有臺灣高等法院被
    告前案紀錄表在卷可考，其於前案受有期徒刑執行完畢後，
    5年以內故意再犯本案有期徒刑以上之罪，為累犯。考量其
    前經判刑確定再犯本案，顯見其前罪之徒刑執行無成效，對
    刑罰反應力薄弱，且本案並無司法院釋字第775號解釋意旨
    所指個案應量處最低法定刑，又無法適用刑法第59條規定減
    輕其刑，而應依此解釋意旨裁量不予加重最低本刑之情形（
    最高法院108年度台上字第338號判決意旨參照），爰依刑法
    第47條第1項規定加重其刑。
(三)審酌護照係政府發給國民持用赴國外旅行之重要國籍及身分
    證明文件，買賣護照多為涉及人口販運、偷渡等國際性跨國
    犯罪之前行為，被告竟為賺取不法利益，出賣護照，不僅助
    長偷渡等國際性犯罪猖獗，亦嚴重危害我國護照公信聲譽，
    及破壞我國入出境及護照管理之正確性，惟考量被告犯後坦
    承犯行，態度尚可，量處如主文所示之刑。
(四)被告出售護照獲取現金新臺幣3000元，為其犯罪所得，應依
    刑法第38條之1第1項前段、第3項規定，諭知沒收，於全部
    或一部不能沒收或不宜執行沒收時，追徵其價額。
三、據上論斷，依刑事訴訟法第273條之1第1項、第299條第1項
    前段，護照條例第29條第1款，刑法第11條前段、第47條第1
    項、第38條之1第1項前段、第3項，判決如主文。
本案經檢察官康存孝提起公訴，檢察官乙○○到庭執行職務。
中　　華　　民　　國　 110    年　　11    月    24    日
                  刑事第十三庭  法  官  林德鑫
上正本證明與原本無異。
如不服本判決應於收受判決後20日內向本院提出上訴書狀，並應
敘述具體理由；其未敘述上訴理由者，應於上訴期間屆滿後20日
內向本院補提理由書（均須按他造當事人之人數附繕本）「切勿
逕送上級法院」。
                                書記官  劉家汝
中　　華　　民　　國　 110  　年    11    月    25    日
附錄本案論罪科刑法條全文：
護照條例第29條
有下列情形之一，足以生損害於公眾或他人者，處1年以上7年以
下有期徒刑，得併科新臺幣70萬元以下罰金：
一、買賣護照。
二、以護照抵充債務或債權。
三、偽造或變造護照。
四、行使前款偽造或變造護照。 
附件
臺灣臺中地方檢察署檢察官起訴書
                                    110年度偵字第19337號
　　被　　　告　甲○○　男　37歲（民國00年0月0日生）
　　　　　　　　　　　　住臺中市○○區○○街000巷00號
　　　　　　　　　　　　國民身分證統一編號：Z000000000號
上列被告因違反護照條例案件，業經偵查終結，認應提起公訴，
茲將犯罪事實及證據並所犯法條分敘如下：
　　　　犯罪事實
一、甲○○可預見將中華民國護照交付他人極可能遭人冒名使用，
    竟因債務問題需錢孔急，基於將護照交付他人以供他人冒名
    使用亦不違背其本意之犯意，於民國108年3至5月間，先透
    過臉書訊息與真實姓名年籍均不詳之成年男子聯繫，約定以
    新臺幣3,000元之代價出售其所有之護照，並於108年3至5月
    間某日某時許，前往臺中市太平區中山路4段與環中東路4段
    交岔路口附近之停車場，將上開護照交付予該真實姓名年籍
    均不詳之成年男子。嗣因上開護照，遭大陸地區人民陳星使
    用，於108年6月21日在韓國仁川機場遭查獲，為警循線查悉
    上情。
二、案經內政部移民署國境事務大隊移送偵辦。
　　　  證據並所犯法條
一、上揭犯罪事實，業據被告甲○○於警詢及偵查中坦承不諱，並
    有外交部領事事務局於108年7月24日領一字第1085124559號
    函暨所附案件彙整表及相關護照資料影本等在卷可佐，足認
    被告之自白與事實相符，應堪採信。被告犯嫌堪予認定。
二、核被告所為，係違反護照條例第29條第1款買賣護照及同條
    例第31條第1款將護照交付他人以供他人冒名使用等罪嫌。
    被告以一行為同時觸犯上開二罪名，請依刑法第55條想像競
    合規定，從一重之買賣護照罪論處。
三、依刑事訴訟法第251條第1項提起公訴。
　　此　致
臺灣臺中地方法院
中　　華　　民　　國　 110　　年　　8 　　月　　9 　　日
　　　　　　　　　　　　　　　檢　察　官　 康存孝
本件正本證明與原本無異　　　　　　　　　　　　　　　　　
中　　華　　民　　國　 110　　年　　8 　　月　　30　　日
                              書  記  官   曾羽禎
附錄本案所犯法條全文
護照條例第29條
有下列情形之一，足以生損害於公眾或他人者，處1年以上7年以
下有期徒刑，得併科新臺幣70萬元以下罰金：
一、買賣護照。
二、以護照抵充債務或債權。
三、偽造或變造護照。
四、行使前款偽造或變造護照。
護照條例第31條
有下列情形之一者，處5年以下有期徒刑、拘役或科或併科新臺
幣50萬元以下罰金：
一、將護照交付他人或謊報遺失以供他人冒名使用。
二、冒名使用他人護照。